【裁判字號】    89,訴,1303
【裁判日期】    890707
【裁判案由】    毒品危害防制條例
【裁判全文】
台灣台中地方法院刑事判決                        八十九年度訴字第一三三號
    公  訴  人  台灣台中地方法院檢察署檢察官
    被      告  甲○○
右列被告因毒品危害防制條例案件，經臺灣臺中地方法院檢察署檢察官提起公訴 (八
十九年度毒偵字第六一一號、第二四四七號、第二五０四號)，本院判決如左︰
    主      文
甲○○連續施用第二級毒品，處有期徒刑陸月；又，連續施用第一級毒品，處有期徒
刑拾月。應執行有期徒刑壹年貳月。
    事      實
一、甲○○曾於民國八十八年間，因施用第二級毒品安非他命案件，經本院以八十八
    年度毒聲字第一三四號裁定，將甲○○送臺灣臺中看守所附設勒戒處所觀察、勒
    戒後，認為無繼續施用毒品之傾向，檢察官乃於八十八年一月二十一日以八十八
    年度偵字第一六六０號予以不起訴處分確定在案。詎甲○○復基於施用第二級毒
    品安非他命之概括犯意，於五年內即自八十八年十一月間起，至八十九年三月三
    十日止，自綽號「阿呆」之不詳姓名人處，以每小包新台幣一千元之代價，購得
    第二級毒品安非他命後，在台中市○○區○○里○○路十七之九號住處，以將安
    非他命放置在鋁箔紙上，然後加以火烤使生煙氣再以口鼻吸其煙氣之方法，連續
    施用第二級毒品安非他命多次，平均約二週施用一次；又另行基於施用第一級毒
    品海洛因之概括犯意，於五年內即八十八年十一月二十三日下午三時四十五分許
    、八十九年三月三十日，經採集其尿液時回溯三日內某時，在不詳地點，以不詳
    方法，施用第一級毒品海洛因二次。嗣先於八十八年十一月十六日下午九時許，
    在前揭住處，為台中市警察局第五分局員警查獲，經採集其尿液送驗，呈甲基安
    非他命陽性反應；又於八十八年十一月二十三日下午二時三十分許，經定期通知
    至台中市○○區○○路一０六號台中市警察局第五分局採集尿液送驗，呈甲基安
    非他命及嗎啡陽性反應而查獲；再於八十九年二月一日晚間九時三十分許，在台
    中縣潭子鄉○○路○段三三二巷二一弄五號四樓處，為台中縣警察局豐原分局員
    警查獲，經採集其尿液送驗，呈甲基安非他命陽性反應；復於八十九年三月三十
    日，經台灣台中地方法院檢察署檢察官通知其前去執行觀察勒戒，於入台灣台中
    看守所執行觀察勒戒時採集尿液送驗，呈甲基安非他命及嗎啡陽性反應而查獲。
    並經依本院八十九年度毒聲字第一五０一號裁定，於八十九年三月三十日將甲○
    ○送臺灣臺中看守所附設勒戒處所觀察、勒戒後，經依法考核認為有繼續施用毒
    品之傾向。
二、案經台中市警察局第五分局、臺中縣警察局豐原分局報請臺灣臺中地方法院檢察
    署檢察官偵查起訴。
    理      由
一、右揭連續非法施用第二級毒品安非他命之事實，業據被告甲○○坦承不諱，且被
    告於八十八年十一月十六日、八十八年十一月二十三日、八十九年二月一日、八
    十九年三月三十日所採集之尿液，經分別送臺中縣、市衛生局、私立中山醫學院
    附設中山先生紀念醫院藥物濫用檢測中心 (下稱中山醫院藥檢中心)、長昕生活
    事業股份有限公司新東分公司 (下稱長昕公司新東分公司)檢驗結果，均呈甲基
    安非他命陽性反應，有臺中縣衛生局檢驗尿水報告書一紙、台中市衛生局煙毒尿
    液檢驗成績書、中山醫院藥檢中心確認結果報告、長昕公司新東分公司濫用藥物
    尿液檢驗報告各一紙附卷可查，被告此部分之犯行洵堪認定。
二、訊據被告矢口否認有何施用第一級毒品海洛因犯行，辯稱：伊未施用海洛因云云
    。惟查：一般人如未施用毒品，其尿液中自無從檢測出有何毒品之陽性反應，此
    為眾所周知之情形。而被告於八十八年十一月二十三日、八十九年三月三十日所
    採採取之尿液，經分別送請臺中市衛生局、長昕公司新東分公司檢驗結果確檢出
    嗎啡陽性反應，此有中山醫院藥檢中心確認結果報告、長昕公司新東分公司濫用
    藥物尿液檢驗報告各一紙在卷可稽。按海洛因係嗎啡經化學合成之半人工合成品
    ，(嗎啡分子除去其羥基中氫，以乙醯基代之，即成海洛因)，藥 (毒)性倍於嗎
    啡，其經吸食或施打進入人體，藉人體解毒糸統之代謝作用而分解成藥 (毒) 性
    較低之嗎啡，故於吸食或施打海洛因之煙毒犯尿液中，可檢出嗎啡反應。又一般
    吸食或施打煙毒品者，八小時內約有八十％量於尿中排出，廿四小時後剩餘量之
    九十％再排出，七十二小時後仍有微量排出，而因人體代謝差異 (即成癮者)，
    其代謝時間慢，故於一百二十小時內，利用較具公信力之儀器 (如氣相層析質譜
    儀)，仍「可能」被檢測出，此有憲兵司令部 (八十)鑑驗字一七四六號函可稽，
    因本件尿液檢驗並未以上開精密儀器檢測，堪認被告於採尿送驗前三日內 (即七
    十二小時內)，應確有在某不詳地點以不詳方法施用第一級毒品各一次。又目前
    施用毒品者，以施用毒品海洛因佔大多數，施用嗎啡者已甚少見，本院因而認定
    被告所施用者亦為海洛因。是被告之辯解應係卸責之詞，不足採信，被告該部分
    之犯行亦堪以認定。
三、被告前曾因施用毒品，經裁定送觀察、勒戒後，認無繼續施用毒品傾向，由台灣
    台中地方法院檢察署檢察官於八十八年一月二十一日以八十八年度偵字第一六六
    ０號處分不起訴確定，有不起訴處分書一紙附卷可憑。被告於檢察官不起訴處分
    後五年內，再度因施用毒品為警查獲，經本院裁定觀察勒戒後，認有繼續施用毒
    品傾向等情，亦有台灣台中看守所八十九年四月十日八九中所太總字第一二００
    號函影本在卷可憑。查海洛因、安非他命分別係屬毒品危害防制條例第二條第二
    項第一款、第二款所指之第一級、第二級毒品，是被告因施用毒品由檢察官為不
    起訴處分確定，五年內再犯施用第一級毒品海洛因及第二級毒品安非他命，經觀
    察勒戒後，復有繼續施用毒品傾向，所為係犯同條例第十條第一項之施用第一級
    毒品罪、第十條第二項之施用第二級毒品罪。其持有毒品之行為，意在供己施用
    ，故持有之低度行為，應為施用之高度行為所吸收，不另論罪。被告先後多次施
    用第二級毒品安非他命、施用第一級毒品海洛因二次之犯行，均時間緊接，且觸
    犯構成要件相同之罪，顯係基於概括犯意反覆為之，應依刑法第五十六條連續犯
    之規定，論以一罪，並加重其刑。而被告所犯上開施用第二級毒品罪及施用第一
    級毒品罪之間，犯意各別，行為互殊，應予分論併罰。爰審酌被告前因施用毒品
    犯行，甫經觀察、勒戒後經不起訴處分，猶故態復萌，再施用毒品不輟，無視於
    毒品對於自身健康之戕害及國家對於杜絕毒品犯罪之禁令，惡性非輕，並審酌被
    告施用毒品之次數、犯後態度等一切情狀，分別量處如主文所示之刑，並定應執
    行之刑。
四、按查獲之毒品，不問屬於犯人與否，均沒收銷燬之，固為毒品危害防制條例第十
    八條第一項前段所明定，惟沒收係附隨於主刑，必該沒收物品與其所宣告主刑，
    具有關連性，方能諭知沒收 (最高法院八十七年度台上字第一六七八號判決意旨
    參照)。查：被告於八十八年十一月十六日為台中市警察局第五分局員警查獲時
    ，所扣得之海洛因殘渣袋二個，被告否認為其所有，該次亦未查獲被告有施用第
    一級毒品海洛因之行為；另，被告於八十九年二月一日晚間九時三十分許，為台
    中縣警察局豐原分局員警查獲時，所扣得之第二級毒品安非他命三小包，係當時
    同被查獲之證人蔡鴻珠所有，業據其於警訊時證述明確，且無證據證明被告曾持
    該安非他命施用，揆諸前揭說明，既無證據證明上開物品與被告所犯之本罪有何
    關連性存在，自難僅憑扣案安非他命係毒品、海洛因殘渣袋二個亦與第一級毒品
    海洛因無法分離，即逕予宣告沒收銷燬，公訴意旨聲請併將之沒收銷燬，容有誤
    會，附此敘明。
五、據上論斷，應依刑事訴訟法第二百九十九條第一項前段，毒品危害防制條例第十
    條第一項、第二項、第二十條第三項前段，刑法第十一條前段、第五十六條、第
    五十一條第五款，判決如主文。
中      華      民      國      八十九      年      七      月      七  日
                                    台灣台中地方法院刑事第七庭
                                            法  官  劉  長  宜
右正本證明與原本無異。
如不服本判決，應於判決送達後十日內向本院提出上訴狀，上訴於臺灣高等法院臺中
分院( 須附繕本 )。
                                             書記官
中      華      民      國    八十九    年     七       月     十       日
附錄論罪科刑之法條︰
毒品危害防制條例第十條第二項：施用第二級毒品者，處三年以下有期徒刑。
毒品危害防制條例第十條第一項：施用第一級毒品者，處六月以上五年以下有期徒刑
。


司法院資訊處製作；財團法人民間司法改革基金會備份。
